【裁判字號】    89,台上,8038
【裁判日期】    891229
【裁判案由】    誣告
【裁判全文】
最高法院刑事判決                              八十九年度台上字第八○三八號
    上  訴  人  甲○○
    選任辯護人  張居德律師
右上訴人因誣告案件，不服台灣高等法院台中分院中華民國八十七年十月十四日第二
審判決（八十七年度上訴字第一六一二號，起訴案號：台灣台中地方法院檢察署八十
六年度偵字第一一三八三、一四二九二號），提起上訴，本院判決如左：
    主  文
原判決撤銷，發回台灣高等法院台中分院。
    理  由
本件原判決認定上訴人甲○○明知「增你高圖」（公訴人誤認為「儷人圖」）係張軒
銘所創作之美術著作，用於儷軒堂國際有限公司（下稱儷軒堂公司）之產品「增你高
」（ＺＥＮＩＣＯ）之包裝上，以為商品之圖樣，於民國八十一年十二月二日起即在
中國時報等報紙媒體刊載廣告，公開發表，再依法向內政部登記儷軒堂公司為著作財
產權人，嗣於八十三年十一月三十日核准登記，然上訴人竟仍主張該美術著作「增你
高圖」，係其父楊錫登於六十八年間所完成創作之著作「儷人圖」，而於八十二年十
一月十五日向內政部登記其為著作財產權人，並將該「增你高圖」用之於同頖產品上
，亦作為商品之圖樣，進而意圖為使張軒銘受刑事處分，而虛構事實，於八十六年一
月七日向台灣台中地方法院檢察署提出告訴，謂張軒銘及儷軒堂公司涉嫌未經其同意
，擅自重製「儷人圖」之美術著作，違反著作權法第九十一條之罪，台灣台中地方法
院檢察署分案為八十六年度偵字第一三一六號偵查案，而向該管公務員誣告等情。因
而撤銷第一審判決，改判論處上訴人意圖使人受刑事處分，向該管公務員誣告罪刑，
固非無見。
惟查：(一)、原判決認「增你高圖」係告訴人張軒銘所創作之美術著作，並已依法向內
政部登記儷軒堂公司為著作財產權人。然查張軒銘於原審已供明其「增你高圖」著作
權已被撤銷（見原審卷第六十二頁背面），究竟為何被撤銷，是否影響於上訴人之成
罪，原審未詳查釐清，遽行判決，顯有調查未盡之違誤。(二)、證人林寶傑於儷軒堂公
司自訴楊錫登及上訴人違反著作權法案件（台灣台北地方法院八十四年度自字第一○
六八號）審理中到庭證稱七十九年十一月間楊錫登拿其「儷人圖」來要伊配色等語（
見第一審卷第三十二頁），此有利上訴人之供述，何以不足採，原判決未予說明，亦
有判決不備理由之疏誤。(三)、採為判決基礎之證據資料，必須經調查程序，以顯示於
審判庭者，始與直接審理主義相符，否則其踐行之訴訟程序，即屬違背法令。原審對
卷內台灣高等法院八十五年度上易字第二七五五號刑事判決，未依刑事訴訟法第一百
六十五條第一項規定，踐行調查程序於審判期日向上訴人宣讀或告以要旨，逕採該判
決所載楊錫登及張軒銘於該案審理時當庭繪製自稱創作之「增你高圖」及「儷人圖」
之比較結果，作為認定上訴人犯罪論據，不但與直接審理法則有違，且有應於審判期
日調查之證據未予調查之違法。上訴意旨指摘原判決違背法令，尚非全無理由，應認
有發回更審之原因。
據上論結，應依刑事訴訟法第三百九十七條、第四百零一條，判決如主文。
中      華      民      國    八十九    年     十二     月    二十九    日
                              最高法院刑事第八庭
                                  審判長法官  張  信  雄
                                        法官  賴  忠  星
                                        法官  張  清  埤
                                        法官  張  淳  淙
                                        法官  蕭  仰  歸
      右正本證明與原本無異
                                              書  記  官
中      華      民      國     九十     年      一      月      八      日


司法院資訊處製作；財團法人民間司法改革基金會備份。
